【裁判字號】    97,勞訴,43
【裁判日期】    980728
【裁判案由】    給付資遣費等
【裁判全文】
臺灣桃園地方法院民事判決              97年度勞訴字第43號
原      告  乙○○
被      告  長庚大學
法定代理人  甲○○
訴訟代理人  戊○○
            己○○
            丙○○
上列當事人間請求確認僱傭關係存在事件，於民國98年6 月30
日言詞辯論終結，本院判決如下：
    主  文
原告之訴駁回。
訴訟費用由原告負擔。
    事  實
甲、原告方面：
一、聲明：確認原告與被告間之僱傭關係存在。
二、陳述：
  (一)原告自民國94年12月13日起受僱被告，擔任被告學校圖書館
    之技術服務組職員，原告於服務期間竭盡心力工作，從不遲
    到早退及無故請假，縱使無端遭到單位主管百般刁難、挑剔
    、謾罵、惡言相向，原告依舊堅守工作崗位；豈料，學校圖
    書館館長丁○○先於97年2 月1 日口頭要求原告自行辭職，
    否則將被資遣，其後將原告工作之辦公室鎖匙更換及更改電
    腦使用者密碼，企圖終止原告之工作權，經向被告反應，均
    未獲回應，反於同年2 月22日未經同意，片面將原告資遣，
    然而，在被告提出考績及人事評議委員會（下稱人評會）決
    議及原告辦妥離職手續之前，兩造間之僱傭關係仍應存在。
  (二)被告須公開圖書館工作人員之考績才足以證明人事考績之公
    開、公正，被告人評會之組成，係於原告就館長丁○○口頭
    告知資遣後提起申訴之後，始臨時通知及召開之人評會，該
    人評會之組成自不具有公信力。
  (三)被告提出被證19有關原告不能勝任工作事件記錄，其中敘述
    多為不實，曲解原告本意，不應採信。被告對原告之指責皆
    誇大不實，嚴重損害原告名聲，被告僅以一份圖書館館員製
    作之報告記錄即將原告資遣，未見被告之調查報告或人評會
    之評估報告，可見被告對圖書館之其他館員有包庇、縱容之
    嫌，而無視原告遭受打壓、辱罵與公然悔辱。
  (四)被告對原告所做之評定考績欠缺公平性，蓋：
  1.被告評定年終考績之計分標準，工作考核成績占80分；考勤
    成績占20分，而原告於95年、96年度之工作期間皆為全勤，
    故考勤成績為滿分，然具決定性之工作考核成績，由部門主
    管依職員之工作品質、工作時效等考評工作項目加減分數，
    計算評核分數，因部門主管對原告有成見，主觀評核代替客
    觀的工作考核積分，此考積評定之結果即失偏頗，又被告學
    校圖書館之工作人員，分為5 類職等，即專門委員、組長、
    專員、組員及辦事員，卻置於同一標準評核，有失公平。
  2.依原告之學經歷表現，於適用3 個月期滿後被聘任為圖書館
    專員，可證明原告可勝任圖書館之工作，工作適任性並無疑
    慮。
  3.原告95年度考績，未經主管告知，係原告事後始自行查知考
    績評等為乙。
  4.原告96年度考績評定結果，由主任黃恬儀告知，經詢問黃恬
    儀就職員之考績評核過程，才知被告係以原告自96年8 月至
    12月工作期間負責閱典職務工作表現評核考績，但對原告自
    96年1 月2 日至8 月10日負責採編職務期間之工作表現，則
    隻字未提，黃恬儀亦告知其對原告於96年1 月至7 月份之工
    作表現給予肯定，但因丁○○館長係以原告95年度之印象評
    核96年度的工作表現，足見部門主管對原告之工作表現有成
    見，以對人不對事之方式評核考績。
  5.原告事先不知被告所頒之相關資遣規定，原告質疑本件資遣
    案之正當性，況被告自承未將對原告之資遣案轉請私立學校
    教職員工退休撫卹基金管理委員會（下稱私校退撫基金會）
    復核，足證資遣案程序不完全與不合法。
  (五)被告將原告資遣，未依被告頒訂之人事管理規則辦理，查：
  1.依人事管理規則附件一核決權限表說明一所示「本表核決權
    限自提出『立』經『審』、『決』之期限以4 天為限，各級
    主管均應遵守。」，主任黃恬儀於96年年底告知原告96年度
    考績結果，至96年12月20日為止是96年度之考績截止日，然
    丁○○館長卻遲至97年2 月1 日才口頭告知，並延至同年2
    月18日召開人評會討論本件資遣案，違反上開程序規定。
  2.依97年2 月18日人評會之會議決議，原告得於2 月21日前自
    行辦理離職，否則以資遣論，雖人事管理規則並無有關資遣
    作業及流程之規定，但參考人事管理規則第4.3 條關於免職
    規定，明列免職者須於10日內辦妥移交及離職手續，然被告
    之圖書館人員於該次人評會會議召開做成決議之前，即要求
    原告辦理職務交接，實屬違法。
  (六)原告並無曠職3 日以上之情事，因97年2 月5 日當天原告發
    現無法進入辦公室及使用辦公室電腦時，即請教人事室暫以
    特休假及不支薪方式，等待被告進一步通知，再決定後續之
    工作情況，原告當天即寄出休假單，將應完成之工作處理完
    畢，包括期刊架位之重新規劃、調整、借閱櫃臺的例行代借
    返還圖書等工作，下班之前並確定休假單已獲核准始行休假
    ，故並無不到職之情形。
三、證據：提出人事通知單、桃園縣政府勞資爭議調解紀錄、網
    路電子郵件、桃園縣政府函、行政院勞工委員會函、人事案
    件反應單、活期儲蓄存款存摺封面及明細、簽呈、徵人啟事
    公告、應徵函、履歷表、新進職工及研究助理研習會手冊、
    健保保險費計算表、所得明細單、輔導記錄等為證。
乙、被告方面：
一、聲明：如主文所示。
二、陳述：
  (一)被告於94年12月13日僱用原告擔任學校圖書館技術服務組職
    員，因原告不能勝任工作，經被告於97年2 年21日依法終止
    僱傭關係，原告並非學校之教師，且被告為私立大學，兩造
    間之法律關係為私法契約，被告終止僱傭契約之行為，自非
    行政處分，依行政院勞工委員會台勞動一字第059605號函
    示，私立學校之職員不適用勞動基準法，故本件終止僱傭關
    係應適用民法規定。
  (二)原告受僱並未定有期限，依民法第488 條第2 項規定，被告
    本可隨時終止僱傭契約，原告擔任圖書館專員兼技術服務組
    組長一職期間，應有領導組員之管理能力，然因其專業不足
    、工作態度不佳，與同仁溝通不良，與同仁之間形成對立關
    係，屢經部門主管定期與原告進行會報、輔導並給予協助，
    仍無法改善其工作不良狀況，致其專責規劃之圖書館「西文
    電子圖書採購案」、「外文視聽資料編目案」、「三校辦學
    指標案」、「頂尖大學採購電子期刊案」及「電子典藏學位
    論文案」等專案進度延宕，影響圖書館計畫推動與服務品質
    ，因之，原告於95年度考績被評為乙等，經校長覆核通過。
    考量原告確實不適合繼續擔任組長職務，乃改派其接任較嫻
    熟之「採購分類編目」工作，但原告仍不改其疏忽怠惰之態
    度，就編目工作仍有：未執行紀錄分類編目規則、未如期繳
    交94學年度校務發展計畫執行成效、未修正書目資料亂碼、
    視聽資料未建檔完整等工作疏失，顯然無法勝任執掌之工作
    。又因原告個人認知與圖書館既有規則相左，致與其他同事
    發生爭執、對立，嚴重影響技術服務組之工作士氣，適96年
    暑假圖書館進行全面性職務調動之際，將原告調至「讀者服
    務組」擔任典閱館員，負責讀者借還書籍與書庫管理工作，
    然於職務調整後，原告仍陸續發生：未及時處理讀者提問、
    不當處理讀者反應、未能協調書架復歸工作、未完成圖書館
    環境整理工作、博碩士論文點交遲延上架致讀者無法使用、
    書籍遺失等工作缺失，經主管約談檢討，仍究無法改善，故
    原告於96年度之考績又被評為乙等。
  (三)依被告頒訂人事管理規則第4.3 條第2 款：「教職員工具有
    現職工作不適任或現職已無工作又無其他工作可以調任者，
    得由部門主管依相關法令檢討予以資遣。」，而教職員工退
    休撫卹資遣辦法第2.6 條第2 款：「教職員工具有現職工作
    不適任或現職已無工作又無其他適當工作可以調任者，得由
    服務學校依相關法令檢討予以資遣。」，依職工考核辦法第
    10條之年終考績未達基本標準檢討提報作業規定：「考績丙
    等或連續二年乙等以下者，應進一步檢討，當事人如確實不
    能勝任工作，應予資遣或降級擔任層級較低之工作。」，原
    告於95年、96年連續2 年考績皆評為乙等，經部門主管檢討
    其客觀上工作表現能力不足，缺失不斷、主觀上排斥主管之
    輔導並有消極之工作態度，確實無法勝任以服務為目的之圖
    書館工作，而圖書館工作僅分為「技術服務組」、「讀者服
    務組」二組，原告已擔任過技術服務組「專員」、「採購分
    類編目」工作及讀者服務組「典閱館員」，已無其他適當工
    作可以調任，才由館長丁○○於97年2 月12日提報資遣，但
    被告為求慎重，復於同年2 月18日召開人評會討論原告資遣
    案，決議通過部門主管提議，咸認原告確已不能勝任工作，
    應於同年2 月22日予以資遣，但為顧及原告權益，由人事室
    先行告知原告可於同年2 月21日前自動離職，逾時將以資遣
    處理，而因原告屆時未自動離職，被告才於同年3 月5 日以
    人事通知單通知資遣原告，故被告資遣原告係合法有效，兩
    造間之僱傭關係已不存在。
  (四)原告指被告更換其辦公室鎖匙及更改電腦使用帳號密碼，其
    原委始末為：被告於97年2 月1 日告知原告96年度考績為乙
    等，當時原告反應激動，囿於被告學校曾發生類似離職員工
    刪除電腦資料情事，且圖書館辦公室及電腦為被告之財產，
    基於全校師生之借閱記錄資料與辦公室內資產與設備安全的
    考量，被告有權置換辦公室鍊條鎖頭，並凍結原告於圖書館
    借閱記錄資料之自動化刪除資料的權限。除此，原告仍能進
    入辦公室內辦公、執行業務，僅無法刪除資料庫中的檔案，
    被告並於同年2 月5 日以電話告知原告，圖書館所進行前述
    之安全防範措施，可見被告之行為乃為必要之措施，既不妨
    礙原告之正常工作，且即向其解釋原委自無惡意可言。豈料
    ，於農曆春節過年假期結束後之同年2 月12日上班日，原告
    即缺席未上班，因原告負責櫃臺借還書籍業務及代管部分款
    項，必須告知代理人員各項業務進度，被告圖書館人員屢以
    電話留言及電子郵件告知原告到校上班，均未獲置理。嗣於
    同年2 月18日人評會決議資遣原告後，被告即派員清查原告
    遺留之各項工作進度，始發現原告早於同年2 月5 日已將個
    人抽屜物品清空，更將電腦中有關工作資料檔案完全刪除（
    如：原告已招募19名工讀生並完成排班之資料遭刪除，導致
    圖書館須重新安排、與臺灣大學圖書館協商互換圖書證事宜
    之相關記錄亦被刪除等），不但毀損被告財產，亦導致接手
    人員無法得知業務進度，嚴重影響圖書館典閱作業之延續，
    更加驗證當初被告凍結原告圖書館讀者借閱記錄電子資料之
    自動化刪除權限之正確性，且由原告之行為觀之，顯然其當
    時即以行動表示與被告終止僱傭關係之意。再者，於被告通
    知原告資遣之前，其仍為被告職員應當如期出勤上班，但原
    告自同年2 月12日起未經主管准假，即逕自休假不來上班，
    其行為已符合連續曠職3 日之免職事由，依被告之人事管理
    規則第4.2 條規定，符合免職事由。雖原告之行為符合資遣
    與免職事由，被告皆得以終止僱傭關係，但考量原告資遣後
    可向私校退撫基金會申請資遣費之權益，並對其後續就業不
    會產生不利影響，被告決定維持以資遣名義終止僱傭關係，
    已考量原告之最大利益。
  (五)被告依「職工考核辦法」規定，並依每個職工之工作表現為
    考績之評核，評定結果當屬公平、公正。原告質疑考績之公
    平、公正性，主張「主管對原告有成見，對人不對事的考績
    」，然觀諸原告自承與館長間之部分談話：「當時侯館長還
    表示原告的能力是不錯的，只是放錯地方，比方原告的英文
    很好，可是在這裏派不上用場，到其他地方會更有發展，並
    表示願意幫忙寫原告推薦信」等語，可知館長對原告不能勝
    任圖書館之工作感到惋惜，但對原告其他專長仍給予肯定，
    對原告個人完全沒有成見。而考績評核，主管既完全依每個
    職員之工作表現個別評核，但基於環保及作業便利性之須求
    ，同一個單位人員放在一份評核表內自無不可，且與評核之
    公平性完全無涉，原告據此主張被告對不同職等之人員卻在
    同一標準評核，顯有誤會。原告因工作表現缺失不斷無法達
    成應有之工作標準，被告依職工考核辦法之年終考核表A-3
    考核等級評定說明（乙等60至74分：各項工作表現略低於要
    求標準）所為原告考績乙等之評定結果，確屬公平、公正之
    作業下完成，自為合理、合法。
  (六)原告雖否認被告之人事規定於其到職時有逐條說明，但依原
    告提出長庚大學94學年度第二學期新進職工及研究助理研習
    會手冊所示，反足以證明被告已於該研習會就相關人事規定
    詳為解說，參考該手冊第110 頁「教職員資遣」已載明「現
    職工作不適任」為資遣事由之一，而授課老師於上課時自已
    更詳細、深入之講解，且人事規定係公告學校網站，原告可
    隨時自學校網站下載閱讀，不得諉為不知。
  (七)綜上，原告之專業能力不足致工作缺失不斷，對主管的指導
    未見檢討改善，甚至拒絕執行工作，工作態度消極，是主觀
    上「能為而不為」、「可以做而不願意做」違反職員應忠誠
    履行勞務給付之義務，使得兩造間僱傭關係受到嚴重干擾而
    難以繼續，實有解僱之必要，被告既合法終止與原告間之勞
    動契約，兩造之僱傭關係自97年2 月22日起即不存在，故原
    告之訴無理由。
三、證據：提出臺灣高等法院93年度重勞上字第12號民事判決書
    、原告無法勝任工作之記錄、教職員工退休撫卹資遣辦法、
    職工考核辦法、私立學校訂定所屬教職員工退休撫卹資遣辦
    法條文參考原則、私立學校教職員工資遣事實表、交寄大宗
    函件收據、95年及96年度年終考核表、考績異常人員檢討處
    理提報表、簽呈、人評會簽到表及會議記錄、網路電子郵件
    、人事管理規則、職工人事評議委員會組成人員規定、薪資
    清冊、最高法院70年台上字第2811號民事判決要旨、司法院
    第14期司法業務研究會期等為證。
    理  由
一、按確認法律關係之訴，非原告有即受確認判決之法律上利益
    者，不得提起之。民事訴訟法第247 條第1 項前段定有明文
    ，所謂即受確認判決之法律上利益，係指法律關係之存否不
    明確，原告主觀上認其在法律上之地位有不安之狀態存在，
    且此種不安之狀態，能以確認判決將之除去者而言，若縱經
    法院判決確認，亦不能除去其不安之狀態者，即難認有受確
    認判決之法律上利益。最高法院52年台上字第1240號著有判
    例可參，本件原告主張兩造間就原告之圖書館專員聘任關係
    ，因被告於97年2 月22日資遣原告為不合法，然此被告所否
    認，故兩造間是否有圖書館專員之聘任關係存在，陷於不確
    定之狀態，此種不確定狀態之存在，致原告在私法上之地位
    受有侵害之危險，此項危險有以確認判決除去之必要，故原
    告提起本件確認之訴，有受確認判決之法律上利益，應予允
    許。
二、原告主張：其自94年12月13日起受僱被告，被告於97年2 月
    22日以其不能勝任工作為由終止僱傭關係，有原告提出之長
    庚大學97年3 月5 日長庚大人字第00189 號人事通知單為證
    （見本院簡易庭97年度桃補字第353 號卷第6 頁），並為被
    告所不爭執，堪信為真。
三、原告又主張：被告終止兩造間之僱傭關係不合法，但此為被
    告所否認，並以前詞置辯；是本件應審究者為：被告以原告
    不能勝任工作為由，終止與原告間之僱傭關係是否合法？本
    院查：
  (一)按勞動基準法第3 條第3 項規定：「本法適用於一切勞雇關
    係。但因經營型態、管理制度及工作特性等因素適用本法確
    有窒礙難行者，並經中央主管機關指定公告之行業或工作者
    ，不適用之。」，依此規定，行政院勞工委員會另以87年1
    2 月31日台勞動一字第059605號函公告：「私立各級學校
    之教師、職員不適用勞動基準法。」，故私立學校之教師、
    職員不適用勞動基準法，本件原告於94年12月13日經被告聘
    為圖書館技術服務組專員，被告為一私立大學，依行政院勞
    工委員會函示，本件兩造間確認僱傭關係存在事件，自不適
    用勞動基準法之規定，此為兩造所不爭執（見本院97年10月
    9 日言詞辯論筆錄）。又學校法人及其所屬私立學校教職員
    工之退休、撫卹、離職、資遣等事項，另以法律定之。前項
    法律制定前，學校法人應訂定章則，籌措經費辦理有關教職
    員工之退休、撫卹、資遣等福利事宜；該章則應報學校主管
    機關核定。私立學校法第64條第1 、2 項定有明文。目前學
    校法人及其所屬私立學校教職員工之退休等事項之法律尚未
    制定，自應依同法第2 項規定訂定章則以資適用，被告即依
    上開規定，於86年7 月28日經董事會會議通過修訂定長庚大
    學教職員工退休撫卹資遣辦法（下稱教職員工撫卹資遣辦法
    ），依該辦法第1.1 條規定：「為辦理本校教職員工之退休
    、撫卹與資遣，依私立學校法第58條（於97年1 月16日修正
    為第64條）規定，訂定本辦法。」、第2.6 條第2 款規定：
    「教職員工具有現職工作不適任或現職已無工作又無其他適
    當工作可以調任者，得由服務學校依相關法令檢討予以資遣
    。」，上開教職員工撫卹資遣辦法雖非法律，然所規範者，
    係對現職教職員工有關退休、撫卹與資遣等事項所為之約定
    ，約定內容對教職員工之保障優於民法之規定，故如為被告
    僱用之現職教職員工，其退休、撫卹與資遣事項，應優先適
    用上開辦法，若教職員工撫卹資遣辦法未予規定者，則回歸
    適用民法規定。此外，被告為使學校之教職員工的人事管理
    有所遵循，於84年4 月訂定人事管理規則，依人事管理規則
    第4.3 條第2 款就資遣條件規定：「教職員工具有現職工作
    不適任或現職已無工作又無其他適當工作可以調任者，得由
    部門主管依相關法令檢討予以資遣。」。再僱傭未定期限，
    亦不能依勞務之性質或目的定其期限者，各當事人得隨時終
    止契約。民法第488 條第2 項前段定有明文，原告自94年12
    月13日經被告聘僱為圖書館技術服務組專員後，兩造並未訂
    有聘僱期限，為未定期限之僱傭契約，此為兩造所不爭執。
    則兩造間之僱傭關係既未定期限，亦不能依勞務性質或目的
    定其期限，依民法第488 條第2 項前段規定，被告得隨時終
    止契約，故兩造間之僱傭關係，若無其他約定，自得由被告
    單方隨時終止之。
  (二)被告稱因原告有教職員工撫卹資遣辦法第2.6 條第2 款、人
    事管理規則第4.3 條第2 款所規定不能勝任工作之情事，故
    終止兩造間之僱傭關係，但此為原告否認？經查：
  1.原告應聘圖書館技術服務組專員之工作內容為：(1)綜理圖書
    、期刊採錄及掌握分編品質及進度。(2)管理全館業務量統計
    及經費控制。(3)評估各圖書合約書商及期刊代理商績效與負
    責體系書刊統購合約整合。(4)協助制定圖書、期刊的訂購原
    則，與圖書MIS 作業系統的管理。(5)配合校方政策，規劃圖
    書館館藏業務發展目標。(6)管理技術服務組下人力資源的控
    制及人事管理與考核。於適用期滿3 個月後，經被告正式聘
    任為圖書館專員並兼任技術服務組組長，此有應徵公告及核
    定准予聘任之簽呈（見本院卷第49、52頁）為證，兩造就此
    亦不爭執，堪信為真，而原告經被告聘為圖書館技術服務組
    專員，負責圖書館前述業務推展，故本件審酌原告擔任現職
    工作有無不適任之情形，應就原告對圖書館工作情況而論。
  2.原告之學經歷，及初受僱被告之工作期間表現，固受到被告
    之部門主管肯定，正式受聘擔任被告圖書館技術服務組專員
    ，此有丁○○館長於95年3 月9 日呈請核定原告為正式圖書
    館技術服務組專員之簽呈（見本院卷第52頁）可參，堪予認
    定。然原告正式受聘擔任圖書館專員並兼任技術服務組組長
    之後，就其工作表現情形，證人即被告圖書館辦事員張秀如
    到庭證稱：「我的印象中在96年10月那時候，因為學校要做
    要拍宣傳照，那天排定圖書館要拍攝工作，因為那段期間在
    暑假我們有作加強牆柱的阻泥器，那個阻泥器的工程原告是
    主要負責的人，已經開學了，但還沒有完成，那時候我們早
    就知道要拍攝圖書館是很重要的事情，工程必須要完成，後
    來乙○○工作太忙還是怎樣，就沒有去完成，我的組長黃恬
    儀就派我去負責協調，聯絡相關部門，把這件事情完成，那
    天要拍攝，我們全部的組員去搬桌子，把還沒有復歸的東西
    搬走，復歸之後我還被受命去處理，打掉研究小房間牆面的
    事情，這原本是屬於原告的工作，但是組長派我去處理完成
    。第二個是關於11月份時，因為我們有一個安全門設施，那
    是一個不斷電系統，11月份時發生電源故障，乙○○沒有辦
    法去處理這件事情，因為那是乙○○的工作範圍，乙○○無
    從去判斷，我是受命黃恬儀叫我去處理，所以我負責去聯繫
    廠商、資訊工程組那邊的人，把工作完成。第三件事情是約
    12月份時，學校好像有安排校外人士來參觀，因為要做環境
    整潔，可是乙○○沒有把他處理，就是乙○○沒有完成這件
    事情，組長又派我分擔，把環境整潔處理好。」（見本院98
    年2 月26日言詞辯論期日筆錄第3 、4 頁），證人江秀貞即
    圖書館職員證稱：「我們的工作是對讀者，會對他們有服務
    ，乙○○有一件事情是學生要換證件去台大借書，乙○○有
    跟該名學生聯繫，但是一段時間之後就中斷了，我沒有印象
    我為何會接到該名學生的電話，後來是我把事情處理完。第
    二件是我幫乙○○完成博碩士論文，從紙本改為電子化，就
    是數位化，我們從96年2 月開始做規劃、預算、選系統，97
    年就開始做數位化的上線工作，這部分前面是乙○○蒐集要
    做電子化的資料，因為乙○○一直都沒有作，後來是我去接
    手做電子化部分，我們96年規劃一年，這是一個持續性的工
    作，每年學生都有畢業，現在再做回溯性部分。」（同上期
    日筆錄第6 頁）；另證人即圖書館讀者服務組組長黃恬儀證
    稱：「乙○○他本來是擔任技術服務組的組長，他必須要帶
    他的組員去處理，但是他擔任組長的時候，沒有辦法跟他的
    組員溝通、執行，無法做規劃的工作，這些導致他必須被免
    兼組長的職務，乙○○免兼之後是由我代組長的職務，乙○
    ○免兼之後，我們就找一些工作，特別找一些特殊的任務請
    乙○○去處理，乙○○在處理當中，有一些他個人的想法，
    有些事情不在他工作範圍內，我就必須跟乙○○溝通，為何
    在我們制度內，這是他必須要去處理的，這花費非常長的時
    間去做小細節的溝通，他在技術服務組做的不好，想說換的
    工作，所以把她調到讀者服務組，持續跟同仁產生一些溝通
    上的困擾，跟讀者也產生溝通上的困擾，造成有些事情無法
    處理，剛剛張秀如、江秀貞敘述的是乙○○無法處理，必須
    要請其他同仁去做的工作，在乙○○進來階段，我嘗試要去
    輔導他，但是有些事情乙○○覺得不在他工作範圍內的，乙
    ○○都不做，我在跟乙○○輔導過程中，我覺得有些事情是
    很簡單的，可以去處理，例如環境整理的工作，我們事先就
    有告訴乙○○，有拍攝採訪的行程，但是乙○○沒有完成，
    在96年底我再跟乙○○做最後一次的輔導時，這是簡單的工
    作，且再三的提醒，且調派其他工讀生的工作，為何不處理
    ，乙○○回答我，就是很簡單，參訪工作去做環境處理是很
    虛偽的，所以乙○○不處理，就是因為我們沒有辦法在每天
    讓整個圖書館達到完美的狀態，所以必須要在有貴賓來時做
    整理，我覺得這是一個理念上的差異，在這二年當中，只要
    乙○○認為不是他工作範圍內的工作，乙○○就不做，因為
    她認為他不應該處理，有一次我特別強調告訴乙○○說，這
    些椅子如果被讀者誤坐，會造成讀者受傷，我特別請乙○○
    處理，且調派其他工讀生，結果乙○○還是沒有處理，我覺
    得這是危害我們讀者的安全，這是不應該的，不管乙○○是
    否認同要處理，我已經告訴乙○○，如果不移除，會造成人
    身受傷，乙○○還是應該要處理。」（同上期日筆錄第7、8
    頁），此外，證人即圖書館館長丁○○亦證稱：「第一年是
    94年12月13日到96年1 月21日擔任組長期間，組長的工作跟
    其他的組員不同，就剛剛提的工作品質、時效、協調、領導
    ，分成幾個部分，第一個就是工作品質、時效，協調跟領導
    ，工作態度，在工作品質、時效部分先前提出來的書狀有提
    到有幾個專案，因為乙○○沒有執行、延宕，導致工作績效
    有影響，西文電子圖書的採購案沒有執行，延宕很久，第二
    項是外文視聽編目案，第三項是三校的辦學指標，第四項是
    頂尖大學電子期刊採購案，我們在八月份時開會，決定要執
    行，乙○○也有參加開會，也明確告訴他，這個計畫的重要
    性，必須要在年底之前完成採購的核銷，如果無法完成，會
    影響到長庚大學跟頂尖大學的進度，有多次提醒乙○○，乙
    ○○說有再做，但是我們發現他還沒有完成執行這個動作，
    後來被迫整個案件交由其他同仁來處理，但是核銷無法完成
    ，在第二年的教育部評核時，審計部嚴厲指正我們在延宕部
    分，這是很重大的事情，影響到讀者、圖書館、學校，第一
    年組長期間，協調跟領導部分發生很大的問題，在他的組下
    有四位組員，他擔任組長期間與其他三位組員發生爭執，95
    年暑假期間，我召開會議到他們的辦公室，有四位館員，原
    告、另外一個組長還有我，希望能夠化解彼此的對立，但是
    效果不好，在當年的9 至10月間因為問題嚴重，我邀請乙○
    ○到學校的餐廳，花了一個半小時以上的時間討論，當時我
    明確告訴他，這個情形是不會被接受，要改進，希望在11月
    底前將狀況改善，一直到12月情形未改善，彼此間的對立，
    在一個辦公室裡面沒有人跟他講話，他也不跟其他人講話，
    都是以EMAIL 方式來完成溝通，在計畫能力方面，兩個專案
    是比較重要，第一年部分是在於乙○○在工作上面來說，無
    法跟別人協調，不會的事情也不會積極去完成，會延宕，第
    一年之後考績是乙等，跟乙○○談過之後，報請學校之後，
    乙○○就不再兼任組長，我相信乙○○無法去領導。第二年
    乙○○還是留在原來的組，到8 月是沒有組長的，無法讓乙
    ○○擔任組長，由另外組長兼任，我們一直認為他是受過編
    目的訓練，但是乙○○對很多事情很堅持，經由討論乙○○
    不能接受，例如視聽資料外國的都會有中文的譯名，乙○○
    不願意接受這個想法，乙○○認為是不對的，我們花很大的
    精神在協調，請乙○○針對編目部分可以做紀錄，最為我們
    編目的依據，但是乙○○沒有去執行，因為乙○○跟其他館
    員關係不好，跟讀者服務組也不好，造成很多工作協調有問
    題，在館內人員調動時，我們希望幫他安排新的環境，他就
    接任閱典館員，這工作主要目的是要讓乙○○換環境，乙○
    ○的工作是面對讀者，管理工讀生，負責書庫的維護，包含
    整潔、安全，這中間，我們才發現乙○○的人際關係不是只
    有在館員，跟讀者也有發現過，一但發生問題，在很多會議
    都有討論過，希望乙○○避免，在年底11月時有一位讀者他
    的書，他沒有借任何書，但是紀錄有，這位讀者是我們的學
    生，他在醫院內實習，所以白天是不能回來，在這情形下，
    乙○○要求讀者回來處理，這件事情延宕很長時間，一般而
    言，我們館員遇到狀況要跟其他資深館員，但是這件事情被
    延宕我們不知道，直到讀者晚上到館內找館員，我們才知道
    事情的嚴重，這是他在工作上面比較直接對讀者的影響，如
    果乙○○不認同時，會採取消極的不作為，等到我們發現之
    後，常常是在當天才發生，在執行方面，尤其是時效方面沒
    有做到，跟讀者發生問題，因為乙○○人際關係的問題，無
    法取得其他人的協助。」（見98年3 月26日言詞辯論期日筆
    錄第2 至4 頁），是由上開證人之證述，可見原告之工作表
    現確有不適任情形，雖原告否認證人張秀如、江秀貞、黃恬
    儀、丁○○等人之證述內容，然若原告之工作表現確如其所
    稱全無不當之處，其豈會在短期內從免兼技術服務組組長職
    務、改派為技術服務組「採購分類編目」工作、再改派為讀
    者服務組「典閱館員」工作（詳如下述），況且上開證人平
    時與原告皆為一同共事之同仁、部門主管，彼此之間並無私
    人或公事而生之怨隙，且因工作地點、工作內容大致相同，
    對原告平時工作情形，當知之甚詳，故渠等之證詞應可採信
    。雖原告稱黃恬儀對其不友善，處處刻意刁難云云，然原告
    並未舉證以實其說，且有權調整原告之工作職務及決定其考
    績之部門主管圖書館館長丁○○，原告自承與其並無利害、
    恩怨關係（見本院98年2 月26日言詞辯論筆錄第10頁），縱
    認黃恬儀與原告之間有嫌隙，其證詞有偏頗之虞，但其證詞
    是否可採，顯不能影響丁○○館長就原告之工作職務的調派
    或考績評定之決定，故原告此部分主張，並非可採。
  3.參酌證人張秀如、江秀貞、黃恬儀、丁○○之證詞，原告擔
    任圖書館專員兼技術服務組組長後，與同組組員間產生溝通
    不良而發生爭執，並形成對立關係，影響圖書館館務工作之
    推行，常須經由館長丁○○介入協調運作，而仍究無法改善
    原告與組員間不和諧狀態，經丁○○考量原告之領導、管理
    組員之能力，無法達到分層授權分級負責之要求，始免除原
    告兼任技術服務組組長職務，調派至同組負責「採購分類編
    目」工作，而原告接任採購分類編目工作期間，仍時常發生
    與同事間之意見相左情形，以致延宕工作進度，造成須額外
    委由其他同事分擔其未完成之工作，館長丁○○乃將原告調
    派至讀者服務組負責「典閱館員」工作，負責讀者借還書籍
    與書庫管理工作，但原告於此典閱館員工作期間，又時與讀
    者發生溝通上之困擾，與同事協調亦有困難。因此，館長丁
    ○○固然肯定原告具有外語長才，但對於須要團隊和諧、服
    務熱忱及適時提供讀者優良圖書館環境之工作態度，原告則
    無法達成身為一個圖書館職員之基本要求，與原告初始應徵
    所要求之工作職掌相違，此有原告任職期間不能勝任事件紀
    錄及輔導記錄（見本院卷第146 、252 頁）在卷可考，可見
    被告雖欲改善原告不能適任工作之情況，並已調整原告之工
    作職務，但仍無效果，是原告任職期間之工作表現，確有不
    適任情形，是被告稱原告有不能勝任工作之情形，乃終止兩
    造間之僱傭關係，並依教職員工撫卹資遣辦法、人事管理規
    則將原告資遣，並非無據。
  (三)原告主張被告將其資遣於程序不合法，但為被告所否認；查
    ：
  1.原告稱被告評定之考績欠缺公平性云云；然因原告就其現職
    之工作表現確有不能勝任之情形已如上述，並經圖書館館長
    丁○○將原告於95年、96年之考績評為乙等，此為兩造所不
    爭執，並有被告提出之95年、96年度年終考核表（見本院卷
    第65頁）可參，堪信為真。按受僱人之人事考績評核，應由
    僱用之部門主管依所屬員工之平時工作表現予以評斷，部門
    主管就此人事管理權限，若無證據可證明其有權利濫用、違
    背公序良俗之情事者，基於雇主之人事管理權，本有其行政
    裁量餘地，要非法院可得置喙，而原告就其現職工作期間之
    表現，因確有不佳之情形，此已經證人即圖書館館長丁○○
    證實在卷，依被告頒訂職工考核辦法第10條第1 項B 款前段
    規定：「考績丙等或連續二年乙等者以下者，應進一步檢討
    ，當事人如確實不能勝任工作，應予資遣或降級擔任層級較
    低之工作。」，則館長丁○○將原告95年、96年度連續2 年
    考績皆評為乙等，顯已考量原告已無其他適當工作可以調整
    ，並於97年2 月12日依人事規定提報人評會評核，經97年2
    月18日召開之人評會會議決議通過資遣，亦有被告提出之考
    績異常人員檢討處理提報表、人評會簽到表及會議記錄（見
    本院卷第64、86至88頁）為證，是本件就兩造間終止僱傭關
    係，並資遣原告之程序，並無違背法令或違反被告所訂之人
    事規章，故被告稱其將原告資遣並無不合法之情形，應為可
    採。
  2.原告另稱不知被告頒訂之人事相關資遣規定云云，然據被告
    提出之長庚大學94學年度第二學期新進職工及研究助理研習
    會手冊（見本院卷第71頁）所示，其中第110 頁有關教職員
    資遣規定已有詳載，原告既為學校之教職員，顯不得諉為不
    知。另原告稱被告未將本件資遣案轉請私校退撫基金會復核
    ，程序上不合法云云，惟依教職員工撫卹資遣辦法第4.1 條
    規定，原告應於接到資遣通知後，填具資遣事實表及檢附全
    部任職證件及有關證明文件，經被告初核後轉向私校退撫基
    金會申請資遣費，而被告於97年3 月5 日通知原告填具資遣
    事實表、資遣同意書、正副領據等表單，但未獲原告置理，
    亦有被告提出之通知單（見本院卷第39頁）為證，可見原告
    並未依規定向私校退撫基金會辦理申請資遣費事宜，此並非
    可歸咎於被告之事由，縱使被告未盡力協助原告向私校退撫
    基金會申請資遣費，但此與被告資遣或召開人評會會議之程
    序間並無因果關聯，自難據此即認被告將原告資遣一事不合
    法。
  3.原告稱被告並未依人事管理規則將其辦理資遣云云，然依上
    開考績異常人員檢討處理提報表以觀，圖書館館長丁○○係
    於97年2 月12日將原告提報資遣，是日被告本可逕予批核同
    意，但被告為求慎重，於同年2 月18日召開人評會會議，覆
    核本件提報之資遣案，對原告並無不利之處，又依人事管理
    規則就資遣案，既無類似免職時應於10日辦妥移交及離職手
    續之規定，當無援引免職程序之必要，是原告之主張，亦無
    可採。
四、綜上所述，兩造間之僱傭關係既經被告終止，原告請求確認
    兩造間之僱傭關係存在，為無理由，應予駁回。
五、本件事證已臻明確，兩造其餘攻擊、防禦方法及未經援用之
    證據，經本院審酌後，認對本件判決結果不生影響，爰不予
    一一論述，附此敘明。
六、據上論結，本件原告之訴為無理由，依民事訴訟法第78條，
    判決如主文。
中    華    民    國    98    年    7     月    28    日
                    勞工法庭  法  官  潘進柳
以上正本係照原本作成
如對本判決上訴，須於判決送達後20日內向本院提出上訴狀
中    華    民    國    98    年    7     月    29    日
                              書記官  谷貞豫


司法院資訊處製作；財團法人民間司法改革基金會備份。
